臺灣臺中地方法院刑事判決　　　　　　　　　　　　九十二年度易字第二三六八號
　　公　訴　人　臺灣臺中地方法院檢察署檢察官
　　被　　　告　丙○○
右列被告因詐欺案件，經檢察官提起公訴（九十二年度偵緝字第七七五號），本院判
決如左：
    主  文
丙○○幫助意圖為自己不法之所有，以詐術使人將本人之物交付，處有期徒刑月，
如易科罰金，以佰元折算壹日。緩刑貳年。
    事  實
一、丙○○於民國八十九年二月間某日，經由報紙廣告欄得知真實姓名、年籍均不詳
    之成年男子欲行租用他人設立之帳戶存摺、開戶印章及提款卡，丙○○因缺錢花
    用，為貪圖出租帳戶之報酬，竟在已預見其將自己帳戶出租，足供該名成年男子
    向他人詐騙財物，供作匯款之用之情況下，仍基於幫助該成年男子向他人詐欺取
    財之不確定故意，於九十一年三月上旬某日，以新臺幣（下同）二千元之代價，
    將其所開設上海商業銀行高雄分行帳號0000000000000000號帳
    戶之存摺、提款卡及密碼資料，連同該帳戶開戶之印章一枚，均出租予該名成年
    男子使用，並託由其不知情之胞弟謝伯宏轉交，租期為二個月。之後，該成年男
    子即基於意圖為自己不法所有之犯意，於報紙刊登應徵電話交友員工之廣告，適
    有民眾乙○○由臺灣新聞報得知此求職訊息，乃依廣告之指示而以電話聯繫，前
    開承租帳戶存摺之成年男子乃先後以「張先生」、「徐先生」、「邱先生」名義
    與乙○○接洽，並要求乙○○需先匯款保證金始能錄取，致乙○○陷於錯誤，循
    命分三次匯款四萬五千三百八十元（三萬五千四百元、四千九百八十元、五千元
    ）至該成年男子所另承租之郵局局號000000－0、帳號000000－0
    號，戶名王雅智（所犯幫助詐欺犯行，另經臺灣高雄地方法院於九十年八月十六
    日以九十年度易字第二六八五號判決有期徒刑三月，緩刑二年）帳戶內。嗣乙○
    ○因察覺有異，得知受騙，乃報警處理而為警循線查知前開詐欺情節，並移請檢
    察官偵查，復經檢察官查悉該名成年男子支付租用前開王雅智帳戶之費用一千五
    百元，係由其向丙○○所承租之上開上海商業銀行帳戶轉入王雅智之土地銀行帳
    號000000000000號帳戶內，而主動簽分偵辦。
二、案經臺灣高雄地方法院檢察署檢察官自動檢舉後，呈請臺灣高等法院檢察署令轉
    臺中地方法院檢察署檢察官偵查起訴。
    理  由
一、訊據被告丙○○坦認確有於右揭時地將上開金融帳戶存摺、開戶印章、金融卡及
    密碼資料出租予真實姓名、年籍均不詳之成年男子使用之事實，核與證人即被告
    胞弟謝伯宏於本院審理時證述之情節相符。且該成年男子所為之詐欺犯行，亦據
    被害人乙○○於警詢及偵查中指述綦詳，並有前開上海商業銀行高雄分行及郵局
    開戶資料、交易往來明細表與王雅智之土地銀行帳號000000000000
    號帳戶存摺影本等文件、被害人乙○○轉帳交易明細三紙在卷可參。又按刑法上
    之故意，分直接故意（確定故意）與間接故意（不確定故意），「行為人對於構
    成犯罪之事實，明知並有意使其發生者」為直接故意，「行為人對於構成犯罪之
    事實，預見其發生而其發生並不違背其本意者」為間接故意；一般人至銀行開設
    帳戶並非難事，如非洗錢、犯罪等不法目的，依常情並無捨棄自己帳戶而迂迴承
    租他人帳戶使用之理，是被告對於前開為詐欺犯行之成年男子可能將其帳戶用來
    作為詐欺等非法用途上，應有所預見，且不違背其本意，其竟仍出租帳戶，並收
    取對價，足見該名成年男子將被告帳戶用來作為詐欺取財之用，為被告所容認及
    允許。另查銀行帳戶可供款項之存匯、提領，係一般人均可輕易申請開設，並無
    任何資格條件之限制，且金融存款帳戶，事關存戶個人財產權益之保障，其與存
    戶印鑑章、提款卡結合，專屬性、私密性更形提高；除非本人或與本人具密切關
    係之人，難認有何理由可自由流通使用該存摺、印章；一般人亦均有應妥為保管
    存摺及提款卡，以防止存摺及提款卡被他人冒用之認識，縱有特殊情況偶有將存
    摺、提款卡交付他人之需，亦必深入瞭解其用途後始行提供使用，實乃吾人日常
    生活經驗與事理；且存摺、提款卡等有關個人財產、身分之物品，如淪落不明人
    士手中，極易被利用為與財產犯罪有關之犯罪工具；而與他人於身分上不具密切
    關係之人，竟徵求他人提供帳戶以為使用，此等行為，客觀上已屬可疑，且顯係
    供為某非正當資金進出使用，而隱瞞其流程及行為人身份曝光之不法意圖亦可預
    見；若此之社會現實，恆係一般人本於日常生活經驗即可體察，本件被告對此自
    亦難諉無不知。復按刑法上之幫助犯，係指以幫助之意思，對於正犯資以助力，
    而未參與實施犯罪之行為者而言，本件被告所參與者，係詐欺取財構成要件以外
    之行為，故應以詐欺取財之幫助犯論之。綜上所述，本件事證至臻明確，被告犯
    行堪予認定。
二、按前開真實姓名、年籍均不詳之成年男子所為右揭詐欺取財犯行，係犯刑法第三
    百三十九條第一項之詐欺取財罪。被告丙○○基於幫助該名成年男子向他人詐欺
    取財之不確定故意，將前述帳戶出租提供作詐財之用，被害人遭詐騙之款項雖非
    直接匯入被告所出售之帳戶內，惟依右揭犯罪事實所載，被告出租該帳戶，對該
    名成年男子所為詐欺犯行客觀上仍有所助益，核其所為，係犯刑法第三十條第一
    項、第三百三十九條第一項之幫助詐欺取財罪。被告幫助前開成年男子犯上開詐
    欺罪，為從犯，茲衡諸其犯罪情節，依刑法第三十條第二項按正犯之刑減輕之。
    另被告固於本院供陳其為本件幫助詐欺犯行時，同時亦以二千元之代價，出租其
    所另開設中國信託商業銀行西臺南分行帳戶00000－000000－0號帳
    戶之存摺、提款卡與密碼資料，然經本院依公訴人之聲請向中國信託商業銀行查
    詢結果，該帳戶自被告出租後，即無任何往來資料，有該銀行九十三年三月十日
    中信西台字第九三０二二二二００五一號函附之帳戶往來明細可參，是被告此部
    分之幫助行為，對正犯實施犯罪行為之本身並無助力，其幫助行為與正犯之犯罪
    結果間，並不具相當因果關係，尚不成立從犯，併此明。爰審酌被告前無犯罪
    前科，素行尚佳，有臺灣高等法院被告全國前案紀錄表一份在卷可查，其於本件
    犯罪所得僅有二千元，惟其明知所出賣之帳戶將有可能遭人供做詐欺取財之工具
    ，竟為貪圖小利，執意將其所有之帳戶出租，提供予不法份子使用，非惟幫助詐
    騙者遂行詐財目的，同時使詐欺者得以隱匿其真實身分，減少遭查獲之風險，愈
    使其肆無忌憚，助長犯罪之猖獗，破壞社會秩序甚鉅，兼衡酌本件被害人乙○○
    因遭詐騙而匯入被告帳戶之金額達四萬五千三百八十元，然被告犯後坦認犯行，
    足見其深切悔意之犯罪後態度及公訴檢察官於本院審理時所為具體求刑之刑度範
    圍等一切情狀，量處如主文所示之刑，並諭知易科罰金之折算標準。末查，被告
    前未曾受有期徒刑以上刑之宣告，有前開臺灣高等法院被告全國前案紀錄表可稽
    ，其於本件所為犯行情節復屬輕微，被告經此審判教訓，當知警惕而無再犯之虞
    ，本院綜合各情，認就其所宣告之刑，以暫不執行為適當，爰併予宣告緩刑二年
    ，以啟自新。至於被告所出租之前開上海商業銀行帳戶之存簿、提款卡、開戶印
    章等物，雖係被告所有並供違犯本件犯罪所用之物，然均未據扣案，又無證據證
    明該等物件仍屬存在，復非屬違禁物，為免滋日後執行之疑難，爰不諭知沒收，
    亦併明。
據上論斷，應依刑事訴訟法第二百九十九條第一項前段，刑法第三十條第一項前段、
第三百三十九條第一項、第三十條第二項、第四十一條第一項前段、第七十四條第一
款，罰金罰鍰提高標準條例第一條前段、第二條，判決如主文。
本案經檢察官甲○○到庭執行職務。
中    華    民    國      九十三      年       四      月     十六    日
                                臺灣臺中地方法院刑事第九庭
                                    審判長法  官  曾 佩 琦
                                          法  官  陳 如 玲
                                          法  官  陳 思 成
右正本證明與原本無異。
如不服本判決，應於判決送達後十日內向本院提出上訴狀，上訴於臺灣高等法院臺中
分院( 須附繕本 )。
                                          書記官
中    華    民    國      九十三      年       四      月     十九    日
附錄論罪科刑法條
刑法第三百三十九條第一項
意圖為自己或第三人不法之所有，以詐術使人將本人或第三人之物交付者，處五年以
下有期徒刑、拘役或科或併科一千元以下罰金。
